【裁判字號】    99,簡上,67
【裁判日期】    990811
【裁判案由】    侵權行為損害賠償
【裁判全文】
臺灣嘉義地方法院民事判決              99年度簡上字第67號
上  訴  人  乙○○
被  上訴人  丙○○
上列當事人間請求侵權行為損害賠償事件，上訴人對於民國99年
4月15日本院嘉義簡易庭99年度嘉簡字第133號第一審判決提起上
訴，本院於民國99年8月4日言詞辯論終結，判決如下：
  主  文
原判決關於駁回上訴人後開第二項之訴部分及該部分訴訟費用之
裁判均廢棄。
被上訴人應給付上訴人新臺幣陸萬柒仟捌佰元。
其餘上訴駁回。
第一審及第二審訴訟費用由被上訴人負擔百分之二十二，餘由上
訴人負擔。
  事實及理由
一本件被上訴人經合法通知，未於言詞辯論期日到場，核無民事
  訴訟法第386條所列各款情形，爰依上訴人之聲請，由其一造
  辯論而為判決。
二上訴人起訴主張：被上訴人係其兄嫂，向上訴人借用上訴人所
  有門牌號碼嘉義縣新港鄉○○村○○街18之1號房屋（下稱系
  爭房屋），原經調解，被上訴人應於民國98年11月30日搬離，
  詎於98年11月3日上午8時20分許，系爭房屋1樓遭燒毀。被上
  訴人既借住系爭房屋，屋內電視係其所有，因電視之電源線短
  路，被上訴人應負損害賠償責任，且被上訴人有向電視機公司
  請求賠償，上訴人因此火災，受有修理費用新臺幣（下同）67
  ,800元、訴訟費用5萬元及執行費用3,200元，合計121,000元
  之損害，被上訴人迄未修復系爭房屋，亦未與上訴人聯絡，被
  上訴人挾怨報復，應予加倍嚴懲，請求被上訴人應給付上訴人
  30萬元。原審判決上訴人敗訴，上訴人提起上訴，並於本院補
  稱：起火原因係電視之電源線短路起火，而電視係被上訴人所
  有，被上訴人理應負責修復，且經三洋電視公司鑑定，亦認火
  災係因電視起火，故已理賠被上訴人10幾萬元之房屋修理費，
  被上訴人本應負有將系爭房屋原物返還之義務，被上訴人向三
  洋電視公司收取房屋損壞賠償後，卻未將系爭房屋修復，且對
  上訴人之請求置之不理，被上訴人以燒毀他人房屋賺取理賠，
  違反善良風俗，應予加倍賠償。被上訴人借用系爭房屋，違反
  善良管理人之注意義務，依民法第468條規定，應負損害賠償
  責任。請求30萬元明細包括修理費用67,800元、上訴人自己在
  原審到庭之費用5萬元、原審裁判費3,200元，且被上訴人違反
  善良風俗，應該加倍賠償，請求共30萬元。上訴聲明：原判決
  廢棄，被上訴人應給付上訴人30萬元。
三被上訴人未於言詞辯論期日到場，亦未提出書狀作何聲明或陳
  述。
四本院之判斷：
(一)上訴人主張被上訴人向其借用系爭房屋乙節，業據上訴人提出
  系爭房屋登記謄本、本院98年度附民移調字第57號調解程序筆
  錄各1份為證，且被上訴人確有使用系爭房屋，亦經被上訴人
  於嘉義縣消防局談話筆錄中自承無訛（見原審卷第23頁反面）
  ，是上訴人前揭主張，應屬有據。又系爭房屋1樓於98年11月3
  日上午8時20分許起火，經嘉義縣消防局之研判結果，火流來
  自客廳之東北側箱裝腳踏車東北側附近位置，且受燒最為嚴重
  ，為最先起火處，火勢引燃後，火流依向上燃燒之特性竄燒，
  再導致建築物1樓樓層受燒損，…檢視採樣位於箱裝腳踏車北
  側車架上殘存之三洋37吋液晶電視呈裸露狀電源線及牆壁上電
  源插座殘骸，經以實體顯微鏡巨觀鑑析，發現有短路熔痕，因
  此研判應係電源線短路引起火災，其產生之電氣火花引燃周邊
  可燃物（紙箱）等起火燃燒等情，有嘉義縣消防局99年2月23
  日函附火災原因調查鑑定書1份（見原審卷第16頁至第45頁）
  在卷可稽，另證人即嘉義縣消防局承辦人甲○亦於本院到庭證
  稱：本件係伊到場鑑定，上開這份鑑定書所載箱裝腳踏車北側
  車架係指原審卷第38頁照片24之紙箱內之腳踏車，當時腳踏車
  是用該紙箱包裝，紙箱已經部分燒燬，電源插座是在原審卷第
  36頁照片20窗戶左邊之插座處，裝箱之腳踏車是在插座下方，
  （問：判斷如何發生火災？）因連接該三洋電視處之電源線先
  短路，短路會形成高溫，有兩、三千度，也會有火花，旁邊如
  果有紙箱或可燃物品就會起火燃燒，伊判斷係連接該電視處之
  電源線短路，短路之後會沿著電源線一直短路過去，因為旁邊
  有裝腳踏車之紙箱，觀察是該紙箱先起火，而產生火災，被上
  訴人陳述這台電視平常都有插電源，伊觀察到電源線有短路，
  如果沒有插在插座上電源線不可能短路，（問：你剛才提到短
  路是因為有電源通過形成迴路產生高溫？）對，因電源線有插
  在插座上，所以電流還是會經由電源線到電視，只是因為電視
  沒有開，所以是待機狀態，如果沒有插在插座上就沒有電，就
  不會短路發生火災等語（見本院卷第56頁、第57頁），而發生
  火災時，被上訴人出門工作，無人在系爭房屋內，上開電視之
  電源線平時均有插在電源乙節，亦據被上訴人於嘉義縣消防局
  調查筆錄中自承屬實（見原審卷第24頁），是依上開鑑定書及
  證人甲○所證可知，本件火災係因電視之電源線插在電源插座
  上，且因電源線短路產生高溫，再因被上訴人將內裝有腳踏車
  之紙箱放置在該電源插座之下方，使高溫產生之火花引燃紙箱
  而起火。
(二)借用人應以善良管理人之注意，保管借用物。借用人違反前項
  義務，致借用物毀損、滅失者，負損害賠償責任。但依約定之
  方法或依物之性質而定之方法使用借用物，致有變更或毀損者
  ，不負責任。民法第468條訂有明文。所謂保管租賃物之義務
  ，自然包括防止系爭房屋設備損害之發生。本件被上訴人借用
  系爭房屋，為直接管領該房屋之人，自當本於善良管理人之注
  意，使用保管系爭房屋，然被上訴人在平時無人使用電視機時
  ，仍使電視機之電源線插在插座上，且將易燃之紙箱放在該插
  座之下方，致插在插座之電源線因有電源通過形成迴路產生高
  溫而引燃紙箱，以致發生火災，延燒系爭房屋，造成毀損，則
  上訴人主張被上訴人有違反善良管理人注意義務之過失，且與
  上訴人之損害間，顯有相當因果關係存在，應屬可採。
(三)上訴人因系爭房屋燒毀，支出修復費67,800元乙節，業據其提
  出估價單3紙為證（見原審卷第13-2頁至第13-3頁），且據證
  人即上訴人之父親吳必達到庭證稱：因系爭房屋燒毀，有找人
  修理，修理工人有開立收據，即原審卷第13之1到13之2頁，收
  據的錢是上訴人拿給修理的人，是因為發生火災才叫人來修理
  的等語屬實，是上訴人前揭主張應屬可採，是上訴人請求被上
  訴人給付67,800元，洵屬有據。至上訴人另主張上訴人在原審
  到庭之費用5萬元、原審裁判費3,200元，且被上訴人違反善良
  風俗，應該加倍賠償，請求共30萬元等語。然上訴人到庭之費
  用，乃係其主張私法上權利所為之行為，不能認為與被上訴人
  應負借用人違反善良管理人注意義務之損害賠償責任有相當因
  果關係，自不在得請求之範圍。另上訴人所繳納之第一審裁判
  費3,200元部分，係屬本院依民事訴訟法第1編第3章第3節訴訟
  費用之負擔之規定裁判之範圍，亦非上訴人得依損害賠償請求
  之範圍。又上訴人主張被上訴人違反善良風俗，應該加倍賠償
  乙節，亦無所據。
五綜上，上訴人依民法第468條規定，請求被上訴人給付67,800
  元，為有理由，應予准許。逾此部分之請求，則屬無據。原審
  就前開應准許部分，為上訴人敗訴之判決，尚有未洽，上訴人
  上訴意旨求予廢棄改判，為有理由，自應由本院予以廢棄改判
  如主文第2項所示；另就不應准許部分，原審為上訴人敗訴之
  判決，尚無違誤，上訴人上訴意旨指摘原審判決此部分不當，
  求予廢棄，為無理由，應予駁回。
六本件事證已臻明確，上訴人其餘攻擊防禦方法，經核與本判決
  結果不生影響，爰不一一論敘，併此敘明。
七據上論結，本件上訴人之上訴為一部有理由，一部無理由，依
  民事訴訟法第436條之1第3項、第463條、第449條第1項、第45
  0條、第385條第1項前段、第79條，判決如主文。
中    華    民    國    99    年    8     月    11    日
                    民事第三庭  審判長法  官  黃茂宏
                                      法  官  洪嘉蘭
                                      法  官  蘇雅慧
上正本係照原本作成。
本件不得上訴。
中    華    民    國    99    年    8     月    11    日
                                      書記官  李佳惠

司法院資訊處製作；財團法人民間司法改革基金會備份。
